【裁判字號】    98,訴,886
【裁判日期】    990831
【裁判案由】    殺人未遂
【裁判全文】
臺灣板橋地方法院刑事判決               98年度訴字第886號
公  訴  人  臺灣板橋地方法院檢察署檢察官
被      告  甲○○
選任辯護人  彭上華  律師
上列被告因殺人未遂案件，經檢察官提起公訴（98年度調偵字第
90號），本院判決如下：
    主  文
本件公訴不受理。
    理  由
一、公訴意旨略以：被告甲○○於民國97年8 月20日晚間8 時30
    分許，在臺北縣三重市○○街178 號前，因誤認告訴人乙○
    ○罵其「俗辣」（台語），竟基於殺人之犯意，持其所有之
    菜刀1 把，朝告訴人揮砍，幸告訴人及時以塑膠椅阻擋，始
    倖免於死，惟仍受有胸部、臉部、手部等處撕裂傷、擦傷等
    傷害。因認被告涉犯刑法第271 條第2 項、第1 項之殺人未
    遂罪嫌。
二、按犯罪事實應依證據認定之，無證據不得認定犯罪事實，刑
    事訴訟法第154 條第2 項定有明文。又認定不利於被告之事
    實，須依積極證據，苟積極證據不足為不利於被告事實之認
    定時，即應為有利於被告之認定，更不必有何有利之證據；
    再犯罪事實之認定，應憑真實之證據，倘證據是否真實尚欠
    明確，自難以擬制推測之方式，為其判斷之基礎；刑事訴訟
    上證明之資料，無論為直接或間接證據，均須達於通常一般
    之人均不致有所懷疑，而得確信其為真實之程度，始得據為
    有罪之認定，若其關於被告是否犯罪之證明未能達此程度，
    而有合理懷疑之存在，致使無從形成有罪之確信，根據「罪
    證有疑，利於被告」之證據法則，即不得遽為不利被告之認
    定，最高法院30年上字第816 號、53年台上字第656 號、76
    年台上字第4986號分別著有判例可資參照。
三、訊之被告甲○○固坦承有於上開時、地，因認告訴人乙○○
    罵其「俗辣」（台語），而持菜刀揮砍告訴人，致告訴人受
    有前揭傷害等事實，惟堅詞否認有何殺人未遂犯行，辯稱：
    伊當時只是要教訓告訴人，並無致告訴人於死之意，伊確實
    有傷害告訴人，但並沒有要殺害告訴人等語。經查：
  (一)被告於前揭時、地，因認告訴人罵其「俗辣」（台語），而
    持菜刀揮砍告訴人，致告訴人受有前揭傷害等事實，業據被
    告迭於偵查中及本院審理時均坦白承認，核與告訴人於警詢
    及偵查中檢察官訊問時指訴及證述遭被告持菜刀砍傷之情節
    相符，並有告訴人所受傷勢照片、現場照片數幀、告訴人所
    提出之臺北市立聯合醫院診斷證明書1 紙等在卷可稽，及菜
    刀1 把扣案可資佐證，自堪信屬實。
  (二)公訴意旨雖認被告係基於殺人之犯意，持菜刀揮砍告訴人，
    致告訴人受有前揭傷害，幸經告訴人以塑膠椅抵擋，始倖免
    於死，因認被告所為係犯刑法第271 條第2 項、第1 項之殺
    人未遂罪嫌。惟查，告訴人於警詢中及偵查中檢察官訊問時
    ，固指訴及證述略以：當時伊原本在臺北縣三重市○○街17
    8 號伊所經營之麵攤前，看電視轉播運動比賽，因選手表現
    不佳，伊對電視脫口罵出「俗辣」（台語），剛好被告經過
    該處，誤以為伊在罵被告，就質問伊，伊有跟被告解釋不是
    在罵被告，之後被告自行離開，約5 分鐘後，被告又回到該
    處，手持1 把菜刀朝伊頭部砍過來，伊趕快拿起旁邊之塑膠
    椅抵擋，結果就砍到臉部，之後伊跌倒，被告即繼續持菜刀
    朝伊胸部及腹部猛砍，並大喊「殺死你」，伊仍然以塑膠椅
    抵擋，並衝回屋內關緊鐵門，等警方前來處理，被告當時持
    菜刀砍伊臉部、胸部、手部，共砍10幾刀等情（見臺灣板橋
    地方法院檢察署97年度偵字第24273 號偵查卷宗第10頁之調
    查筆錄、第34頁之訊問筆錄）；然依告訴人上開指訴及證述
    之情節，被告與告訴人間先前並無何怨隙，彼此間更無深仇
    大恨可言，被告當時僅係誤以為告訴人出言辱罵其「俗辣」
    （台語），基於一時情緒氣憤，始持菜刀砍傷告訴人，於此
    情形下，被告是否會僅因此等偶然之嫌隙緣由，即心生欲致
    告訴人於死地之極端惡念，已非無疑問。再衡諸本件案發時
    被告係持菜刀返回告訴人麵攤前，出其不意以菜刀揮砍告訴
    人，告訴人於未預期可能遭受被告攻擊而全然無所防備、且
    係赤手空拳突遭攻擊之情形下，倘被告確有如告訴人所述「
    持菜刀揮砍告訴人頭部」之意圖及行為，告訴人於此猝不及
    防之際，是否仍能「及時」持塑膠椅抵擋，致被告僅傷及其
    臉部而倖免於更嚴重之傷害，此亦值懷疑；又倘如告訴人所
    述，被告當時係持菜刀猛砍告訴人臉部、胸部、手部等部位
    達10餘刀，則告訴人於遭受被告此等猛烈之攻擊後，身上必
    受有多處嚴重之刀傷，惟觀諸卷附告訴人所提出之診斷證明
    書所載（見同上偵查卷宗第20頁），告訴人當時僅受有左下
    頜、左前胸撕裂傷各1 處，及右前胸、腹部、左肘、右腕、
    左腳等部位擦傷之傷害，顯與告訴人所指（證）述之情節不
    相合致，是告訴人所述「被告持菜刀往其頭部砍過來」、「
    被告持菜刀砍其臉部、胸部、手部，共砍10幾刀」等情，已
    非無誇大之嫌。反之，告訴人既稱其於遭受被告攻擊之過程
    中，曾跌倒於地面，則告訴人於遭受攻擊而跌倒當時，其本
    身幾已處於全無抵擋、反擊能力之狀態，相對於被告手持菜
    刀、主動攻擊之態勢，被告當時無疑係居於絕對優勢之地位
    ，倘被告主觀上確有致告訴人於死之意欲，以當時渠等懸殊
    之優劣地位，被告自可恃強對告訴人之要害處猛下重手，而
    輕易取其性命，又焉有可能僅令告訴人受有前述撕裂傷、擦
    傷等非嚴重傷害後，自甘於收手，甚者容告訴人有機會及餘
    裕自地面起身、逃回屋內之理？參合上情，顯難認被告主觀
    上有致告訴人於死之故意，被告辯稱其僅係欲教訓告訴人，
    始持刀傷害告訴人，並無殺人之故意等語，應值採信；此外
    ，本院復查無其他積極證據足認被告有致告訴人於死之犯意
    ，自不得逕論被告以殺人未遂之罪責，被告之行為應論以刑
    法第277 條第1 項之傷害罪；公訴意旨認被告本件所為係犯
    殺人未遂罪嫌，尚有誤會。
四、次按告訴乃論之罪，告訴人於第一審辯論終結前，得撤回其
    告訴，刑事訴訟法第238 條第1 項定有明文；又告訴經撤回
    者，應諭知不受理之判決，同法第303 條第3 款亦有明文。
    本件被告所為，係犯刑法第277 條第1 項之傷害罪，此詳前
    述，該罪依同法第287 條前段之規定，須告訴乃論；茲據告
    訴人於98年4 月27日，具狀撤回本件告訴，有撤回告訴狀1
    紙在卷可按，依前揭條文規定，本件自應諭知不受理之判決
    （本件經言詞辯論）。
據上論斷，應依刑事訴訟法第303 條第3 款，判決如主文。
本案經檢察官黃彥琿到庭執行職務
中    華    民    國    99    年    8     月    31    日
                刑事第十一庭  審判長法  官  張江澤
                                    法  官  陳海寧
                                    法  官  劉景宜
上列正本證明與原本無異。
如不服本判決，應於判決送達後10日內敘明上訴理由，向本院提
出上訴狀 (應附繕本) ，上訴於臺灣高等法院。其未敘述上訴理
由者，應於上訴期間屆滿後20日內向本院補提理由書「切勿逕送
上級法院」。
                                    書記官  謝秀青
中    華    民    國    99    年    9     月    8     日

司法院資訊處製作；財團法人民間司法改革基金會備份。
